臺灣屏東地方法院民事判決
                                    110年度潮簡字第706號
原      告  昭信資產管理有限公司

法定代理人  李國彬  


訴訟代理人  黃倢儒  
○      ○  ○○○  
被      告  周志鴻  
訴訟代理人  楊慧珍  
被      告  周亭螢  
兼法定代理  周仁傑  
人                  
被      告  林周隨  

被      告  郭周玉蘭
被      告  宋周玉華

被      告  周妍希  
被      告  周玉雲  

兼前列六人共同
訴訟代理人  周國煌  
被      告  陳秀鳳  
被      告  林素美  
被      告  周啓彬  
被      告  周啓山  
被      告  周錦宏  

被      告  周秋如  
前列三人共同
訴訟代理人  潘淑貞  
被      告  胡綉琴  
            周春生  
            周春吉  
            周佩菁  
            陳秋芬  
            陳裕豊  
            周燕飛  
            周燕燈  

            周蜜鈴  
            周界足  
            周立翎  
            周蜜琴  
            郭銘振  
            郭澤融  
            郭銘珠  
            梁郭銘倩
上列當事人間請求分割共有物事件，本院於111年7月27日言詞辯
論終結，判決如下：
    主    文
一、被告周國煌、林周隨、郭周玉蘭、宋周玉華、周妍希、周玉
    雲、陳秀鳳、林素美、周啟彬、周啟山、周錦宏、周仁傑、
    周秋如、胡綉琴、周春生、周春吉、周佩菁應就被繼承人周
    朝財所有坐落屏東縣○○鄉○○段000地號（面積1.032.83平方
    公尺）土地應有部分5分之1及同段444地號（面積345.98平
    方公尺）土地應有部分20分之1，辦理繼承登記。
二、被告周燕飛、周燕燈、周蜜鈴、周界足、周立翎、周蜜琴、
    郭銘振、郭澤融、郭銘珠、梁郭銘倩應就被繼承人周蘇換所
    有坐落屏東縣○○鄉○○段000地號（面積345.98平方公尺）土
    地應有部分24分之1，辦理繼承登記。
三、兩造共有坐落屏東縣○○鄉○○段000地號（面積1032.83平方公
    尺）與同段444地號（面積345.98平方公尺）土地予以合併
    分割，分割方法如下：如附圖所示A部分面積122.75平方公
    尺及H部分面積117.78平方公尺分割予原告所有；編號B部分
    面積218.72平方公尺分割予被告周亭螢所有；編號C部分面
    積321.69平方公尺分割予原告與全部被告依附表三所示比例
    保持共有；編號D部分面積206.23平方公尺分割予被繼承人
    周朝財之全體繼承人即被告周國煌、林周隨、郭周玉蘭、宋
    周玉華、周妍希、周玉雲、陳秀鳳、林素美、周啟彬、周啟
    山、周錦宏、周仁傑、周秋如、胡綉琴、周春生、周春吉、
    周佩菁等人公同共有；編號E部分面積181.22平方公尺分割
    予被告周義雄所有；編號F部分面積210.42平方公尺分割予
    被告周志鴻所有。
四、兩造應補償人、受補償人及補償之金額如附表四所示。
五、訴訟費用由兩造按如附表一、二所示應有部分比例負擔。
    事實及理由
一、被告周亭螢、周仁傑、周國煌、林周隨、郭周玉蘭、宋周玉
    華、周妍希、周玉雲、陳秀鳳、林素美、周啟彬、周啟山、
    周錦宏、周秋如、胡綉琴、周春生、周春吉、周佩菁、陳秋
    芬、陳裕豊、周燕燈、周蜜鈴、周界足、周立翎、周蜜琴、
    郭銘振、郭澤融、郭銘珠、梁郭銘倩經合法通知，未於最後
    言詞辯論期日到場，核無民事訴訟法第386條所列各款情形
    ，爰依原告之聲請，由其一造辯論而為判決。
二、原告主張：坐落屏東縣○○鄉○○段000○000地號土地（下稱系
    爭土地）為兩造所共有，共有人之應有部分如附表一、二所
    示，又系爭土地雖有部分共有人不同，然為使系爭土地上建
    物之完整及遷就現有既成巷道之通行，且已有共有人過半數
    之同意，可合併分割，因兩造無不分割之協議，亦無因物之
    使用目的不能分割之情事，因無法協議分割，爰依民法第82
    3條第1項之規定，訴請裁判分割，面積若有增減請求以1平
    方公尺新台幣（下同）8,000元的方式找補等語。
三、被告部分：
㈠、被告周國煌、林周隨、郭周玉蘭、宋周玉華、周妍希、周玉
    雲、周秋如、周仁傑則以：對於原告分割方案沒有意見，如
    面積不足，同意金錢補償等語。
㈡、被告周義雄：對於原告分割方案沒有意見，關係金錢補償部
    分，請求以一坪6萬元補償。
㈢、被告周亭螢、周志鴻、周秋如：對於原告分割方案沒有意見
    ，同意原告以1平方公尺8,000元的方式為找補。
㈣、被告周燕飛：對於分割方案沒有意見，但不同意分擔訴訟費
    用。
㈤、被告陳秀鳳、林素美、周啟彬、周啟山、周錦宏、胡綉琴、
    周春生、周春吉、周佩菁、陳秋芬、陳裕豊、周燕燈、周蜜
    鈴、周界足、周立翎、周蜜琴、郭銘振、郭澤融、郭銘珠、
    梁郭銘倩未於言詞辯論期日到場，亦未提出書狀作何聲明或
    陳述。
四、法院之判斷：　　
㈠、按共有物之分割，性質上為處分行為，依民法第759 條規定
    ，共有不動產之共有人中有人死亡，於其繼承人未為繼承登
    記前，不得分割共有物，為求訴訟經濟，得合併請求先辦理
    繼承登記，並請求該繼承人於辦理繼承登記後，與其餘共有
    人分割共有之不動產。經查，本件原共有人周朝財77年1月7
    日死亡，周蘇換於96年12月7日死亡，其等應有部分應由其
    法定繼承人即附表一、二之備註欄之被告共同繼承，其繼承
    人未辦理拋棄繼承，亦未辦理繼承登記，有除戶戶籍謄本、
    戶籍謄本、繼承系統表、土地登記謄本、家事庭函在卷可稽
    （見本院卷第7至42頁、第110至126頁、第135頁、第179至1
    88頁），則原告請求其等辦理繼承登記，並無不合，自應准
    許，爰判決如主文第1、2 項所示。
㈡、又按各共有人，除因物之使用目的不能分割或契約訂有不分
    割之期限者外，得隨時請求分割共有物，民法第823 條第1 
    項定有明文。經查，本件原告主張之事實，有土地登記謄本
    及現場相片等件為證（見本院卷第7至11頁、46至48頁），
    且為到庭被告所不爭執，而未到庭被告未提出書狀為任何爭
    執，依民事訴訟法第280條第3項，視同自認，足信原告主張
    為真實，是依據首揭法律規定，原告訴請裁判分割系爭土地
    ，於法即無不合，應予准許。
㈢、依民法第824條規定：「共有物之分割，依共有人協議之方法
    行之。分割之方法不能協議決定，或於協議決定後因消滅時
    效完成經共有人拒絕履行者，法院得因任何共有人之請求，
    命為下列之分配：一、以原物分配於各共有人。但各共有人
    均受原物之分配顯有困難者，得將原物分配於部分共有人。
    二、原物分配顯有困難時，得變賣共有物，以價金分配於各
    共有人；或以原物之一部分分配於各共有人，他部分變賣，
    以價金分配於各共有人。以原物為分配時，如共有人中有未
    受分配，或不能按其應有部分受分配者，得以金錢補償之。
    以原物為分配時，因共有人之利益或其他必要情形，得就共
    有物之一部分仍維持共有。共有人相同之數不動產，除法令
    另有規定外，共有人得請求合併分割。共有人部分相同之相
    鄰數不動產，各該不動產均具應有部分之共有人，經各不動
    產應有部分過半數共有人之同意，得適用前項規定，請求合
    併分割。但法院認合併分割為不適當者，仍分別分割之。變
    賣共有物時，除買受人為共有人外，共有人有依相同條件優
    先承買之權，有二人以上願優先承買者，以抽籤定之。復按
    法院為裁判分割時，需衡酌共有物之性質、價格、經濟效用
    及公共利益、全體或多數共有人利益等因素，並兼顧公平之
    原則。若原則上認原物分配對全體或多數共有人有利，須先
    就原物分配，必於原物分配有困難者始予變賣，以價金分配
    於各共有人，且就原物分配時，如共有人中有不能按其應有
    部分受分配者，亦得以金錢補償之，並非定出於變賣之一途
    （最高法院94年度台上字1768號民事裁判意旨參照）。又按
    法院為裁判分割時，如因共有人之利益或其他必要情形，就
    共有物之一部，仍有維持共有之必要，民法第824條第4項，
    已賦予法院得對該部分仍維持共有之權限，以符實際並得彈
    性運用（最高法院102年度台上寁第1336號民事裁判意旨可
    資參照）。是以，法院為裁判分割時，原則上以原物分配於
    各共有人，如因共有人之利益或其他必要情形，就共有物之
    一部，仍有維持共有之必要，民法第824條第4項，已賦予法
    院得對該部分仍維持共有之權限，以符實際並得彈性運用，
    必於原物分配有困難者，始得將原物分配於部分共有人，其
    餘共有人則受原物分配者之金錢補償，或變賣共有物，以價
    金分配於各共有人。再按裁判分割共有物，屬形成判決，法
    院定共有物之分割方法，應斟酌各共有人之意願、共有物之
    性質、經濟效用、共有土地之使用現況，並顧及分割後全體
    之通路及全體共有人之利益等，而本其自由裁量權為公平合
    理之分配，並不受當事人聲明、主張或分管約定之拘束（最
    高法院70年度台上字第3468號、93年度台上字第1797號民事
    裁判意旨可資參照）。
　　經查：
  1.系爭土地南面臨巷道，如附圖所示編號A、H部分，現為廢棄
    豬舍、編號B部分為被告周亭螢所有之建物、編號C部分為道
    路、編號D部分為被繼承人周朝財所興建、E部分為被告周國
    煌、周義雄所共有之建物、編號F部分為被告周志鴻所有建
    物等情，此有本院勘驗筆錄、照片及本院囑託屏東縣東港地
    政事務所繪製之成果圖在卷可稽（見本院卷第61至67頁、73
    頁），且為到庭被告所不爭執，原告就系爭土地之分割，提
    出如主文所示之分割方案，係依各共有人之使用現況所為，
    且為到庭被告所同意，依此分割方案，既符合兩造當事人之
    利益，並足兼顧社會經濟效益，故如主文之分割方法，應最
    符合全體共有人之利益，應為適當之分割方法，爰判決如主
    文第3項所示。
  2.又原告提出每平方公尺以8,000元方式找補，為被告周亭螢
    、周志鴻、周秋如等人所同意，被告周義雄表示不同意，認
    應以1坪6萬元找補，其雖表示此為當地市價，惟其未能提出
    任何證據證明之，礙難為有利於其之認定。本院認系爭土地
    之公告現值為1,800元/平方公尺，此有上開土地謄本在卷可
    稽，故以每平方公尺8,000元方式予以找補，尚符行情，其
    餘被告就應如何找補，於訴訟期間均未表示任何意見，是以
    本院認原告所提之金額，應可作為補償之依據，是認二造間
    應依附表四所示之金額予以找補，爰判決如主文第4項所示
    。
五、末以分割共有物之訴，本質上並無訟爭性，兩造本可互換地
    位。本件原告起訴雖於法有據，但被告之應訴實因訴訟性質
    所不得不然，本院認為訴訟費用由敗訴之被告全部負擔，顯
    失公平，而應參酌兩造原應有部分之比例予以分擔，爰判決
    如主文第5項所示。
六、訴訟費用負擔之依據：民事訴訟法第80條之1。
中　　華　　民　　國　 111　　年　　8 　　月　　10　　日
                   潮州簡易庭     法　官　吳思怡
以上正本係照原本作成。
如不服本判決，應於送達後20日內，向本院提出上訴狀並表明上
訴理由，如於本判決宣示後送達前提起上訴者，應於判決送達後
20日內補提上訴理由書（須附繕本）。如委任律師提起上訴者
，應一併繳納上訴審裁判費。

中　　華　　民　　國　111　　年　　8　　月　　10　　日

                                  書記官　蔡進吉
附表一：崁頂鄉越溪段443地號
編號 共有人 應有部分比例 備註 訴訟費用負擔比例 1 周朝財 1/5 繼承人為周國煌、林周隨、郭周玉蘭、宋周玉華、周妍希、周玉雲、陳秀鳳、林素美、周啟彬、周啟山、周錦宏、周仁傑、周秋如、胡綉琴、周春生、周春吉、周佩菁 1/5由繼承人按應繼分連帶負擔 2 周義雄 1/5  1/5 3 周志鴻 1/5  1/5 4 周亭螢 103/500  103/500 5 昭信資產管理有限公司 97/500  97/500 
附表二：崁頂鄉越溪段444地號
編號 共有人 應有部分比例 備註 訴訟費用負擔比例  1 周燕飛 1/24  1/24  2 周蘇換 1/24 繼承人為周燕飛、周燕燈、周蜜鈴、周界足、周立翎、周蜜琴、郭銘振、郭澤融、郭銘珠、梁郭銘倩 1/24  3 周燕燈 1/6  1/6  4 周朝財 1/20 繼承人為周國煌、林周隨、郭周玉蘭、宋周玉華、周妍希、周玉雲、陳秀鳳、林素美、周啟彬、周啟山、周錦宏、周仁傑、周秋如、胡綉琴、周春生、周春吉、周佩菁 1/20  5 周義雄 1/20  1/20    6 周志鴻 1/20  1/20   7 陳秋芬 1/2  1/2   8 周亭螢 1/20  1/20   9 昭信資產管理有限公司 1/20  1/20   10 陳裕豊 1/6  1/6 

附表三：
編號 共有人 應有部分比例 1 昭信資產管理有限公司 1/20 2 周義雄 1/20 3 周志鴻 1/20 4 周亭螢 1/20 5 周朝財之繼承人周國煌、林周隨、郭周玉蘭、宋周玉華、周妍希、周玉雲、陳秀鳳、林素美、周啟彬、周啟山、周錦宏、周仁傑、周秋如、胡綉琴、周春生、周春吉、周佩菁   1/20（公同共有） 6 周燕飛  1/24  7 周蘇換之繼承人周燕飛、周燕燈、周蜜鈴、周界足、周立翎、周蜜琴、郭銘振、郭澤融、郭銘珠、梁郭銘倩  1/24（公同共有） 8 陳秋芬 1/2  9 陳裕豊 1/6 

附表四：
（金額單位：新台幣/元，金額經權宜調整，不滿1元部分或捨去
或進位）
   受補償人及受補償金額         周朝財之繼承人（減少1.54平方公尺） 周義雄（減少26.55平方公尺） 周燕飛（減少1.01平方公尺） 陳秋芬 （減少12.15平方公尺） 陳裕豊 （減少4.05平方公尺） 周蘇換之繼承人（減少1.01平方公尺） 合計 應補償人及應補償金額 原告（增加38.96平方公尺） 10,421 178,564 6,824 81,752 27,295 6,824 311,680  周亭螢（增加4.75平方公尺） 1,270 21,770 832 9,967 3,329 832 38,000  周志鴻（增加2.65平方公尺） 709 12,146 464 5,562 1,857 464 21,200 合計  12,400 212,480 8,120 97,281 32,841 8,120 370,880